【裁判字號】    98,上訴,2197
【裁判日期】    980630
【裁判案由】    違反槍砲彈藥刀械管制條例
【裁判全文】
臺灣高等法院刑事判決                98年度上訴字第2197號
上  訴  人
即  被  告  甲○○
選任辯護人  趙培宏律師
上列上訴人因違反槍砲彈藥刀械管制條例案件，不服臺灣桃園地
方法院98年度訴字第583號，中華民國98年4月9日第一審判決（
起訴案號：臺灣桃園地方法院檢察署97年度偵字第3127號），提
起上訴，本院判決如下：
    主  文
原判決撤銷。
甲○○未經許可，轉讓空氣槍，未遂，處有期徒刑貳年，併科罰
金新臺幣拾萬元，罰金如易服勞役，以新臺幣壹仟元折算壹日。
緩刑伍年，緩刑期間付保護管束。扣案如附表一、附表二所示之
物均沒收。
    事  實
一、甲○○明知具有殺傷力之空氣槍，係槍砲彈藥刀械管制條例
    所列管之槍枝，未經許可不得持有、轉讓，竟仍未經主管機
    關許可，於民國96年10月、11月間之某日，基於持有具殺傷
    力空氣槍之犯意，在雅虎奇摩拍賣網站，以新臺幣（下同）
    1萬8千元之價格，向某真實姓名年籍不詳之賣家購得如附表
    一所示具殺傷力之空氣槍1枝（槍枝管制編號0000000000號
    ）及如附表二編號一所示供前開具殺傷力之空氣槍所用之金
    屬彈丸1包（共556顆）供己把玩，而於斯時起未經許可而持
    有上開物品，嗣並為裝置加大之外接式高壓氣體鋼瓶以增加
    射擊次數，而另以1600元之價格購置銅製轉接頭、不銹鋼三
    合一套件組及附表二編號二所示外接式高壓氣體鋼瓶1罐等
    零件換裝、配裝於槍身之上。惟因持有如附表一、二所示之
    物遭父母反對，且因當初價購上開物品之金額昂貴，遂欲以
    低於購買價之價格變賣所持有之上開空氣槍，以回收部分購
    槍成本，而基於轉讓具殺傷力空氣槍之犯意，於97年1月12
    日起，在桃園縣桃園市○○路1651巷22號住處，透過電腦及
    網際網路設備連接PC HOME露天網路拍賣網站（http://good
    s.ruten.com.tw/item/show？00000000000000），以帳號「
    boss 6873」將如附表一、二所示空氣槍1枝、金屬彈丸1 包
    、外接式高壓氣體鋼瓶1罐之照片上傳至該拍賣網站，並以
    「SP100終極豪華戰術旗艦狙擊版準度百分百超強側拉狩獵
    版」為題刊登販售上開物品之廣告，而以低於成本之價格1
    萬6800元拍賣。適有臺北市政府警察局松山分局東社派出所
    警員哈遠得瀏覽露天拍賣網站之際，見甲○○所刊登之上開
    拍賣空氣槍及所屬配件之訊息，即依甲○○於上開拍賣網站
    上所留之電子郵件信箱「yuan.xia@msa.hinet.net」向甲○
    ○表示欲購買上揭物品，雙方並約定見面交貨之日期、時間
    。嗣於97年1月17日下午3時20分許，哈遠得依約前往甲○○
    位於桃園縣桃園市○○路1651巷22號住處1樓與甲○○會面
    ，待甲○○取出如附表一、二所示空氣槍1枝、金屬彈丸1包
    及外接式高壓氣體鋼瓶1罐交付哈遠得後，旋由哈遠得出示
    員警證件而當場查獲，甲○○則因哈遠得並無實際購槍之意
    而未能遂行犯罪，並為警當場扣得如附表一、二所示空氣槍
    1枝、金屬彈丸1包及外接式高壓氣體鋼瓶1罐，而偵悉上情
    。
二、案經臺北市政府警察局松山分局報告臺灣桃園地方法院檢察
    署檢察官偵查起訴。
    理  由
甲、程序方面：
一、扣案如附表一、二所示之空氣槍1枝、金屬彈丸1包（共556
    顆）、外接式高壓氣體鋼瓶1罐，臺北市政府警察局槍枝初
    步檢視報告表及檢視照片、內政部警政署刑事警察局97年2
    月25日刑鑑字第0970011556號槍彈鑑定書、被告在露天拍賣
    網站刊登競標訊息及拍賣商品照片之網頁列印資料等證據，
    並無證據證明係公務員違背法定程序所取得，且檢察官、被
    告及辯護人於本院亦均未主張排除下列文書證據、證物之證
    據能力，且迄本院言詞辯論終結前均未表示異議，本院審酌
    前揭文書證據、證物並非公務員違背法定程序所取得，亦無
    顯有不可信之情況，依刑事訴訟法第158條之4反面解釋及第
    159條之4之規定，應認均有證據能力。
乙、實體方面：
一、訊據上訴人即被告甲○○固坦承有於97年1月17日為警查獲
    前2、3個月之某日，在雅虎奇摩拍賣網站，以1萬8千元之價
    格，購得如附表一所示具殺傷力之空氣槍1枝（槍枝管制編
    號0000000000號）及如附表二編號一所示供前開具殺傷力之
    空氣槍所用之金屬彈丸1包（共556顆）而持有之，且另行購
    置銅製轉接頭、不銹鋼三合一套件組及附表二編號二所示之
    加大外接式高壓氣體鋼瓶1罐以換裝該槍之部分零件後，將
    高壓氣體鋼瓶再配裝於該槍之上。嗣並於97年1月12日起，
    以帳號「boss6873」在PC HOME露天網路拍賣網站（http://
    goods.ruten.com.tw/item/show？00000000000000）上，刊
    登以1萬6800元之價格販售如附表一、二所示空氣槍1枝、金
    屬彈丸1包、外接式高壓氣體鋼瓶1罐之拍賣訊息之事實，惟
    否認有轉讓具有殺傷力之空氣槍之犯行，辯稱：伊並不知道
    所販賣之扣案空氣槍具有殺傷力云云。經查：
  (一)扣案如附表一所示空氣槍1枝，經送內政部警政署刑事警察
    局鑑定結果，認係氣體動力式槍枝，以外接高壓鋼瓶內氣體
    為發射動力，經以金屬彈丸測試3次，其中彈丸（直徑6.0mm
    、重量0.88公克）最大發射速度為197公尺/秒，計算其動能
    為17焦耳，換算其單位面積動能為60焦耳/平方公分，此有
    內政部警政署刑事警察局97年2月25日刑鑑字第0970011556
    號槍彈鑑定書在卷可佐（偵卷第59至62頁）。又依上開槍彈
    鑑定書所附之殺傷力之相關數據所載：「一、殺傷力之定義
    ：依據司法院秘書長81年6月11日秘臺廳（二）字第06985號
    函釋示：殺傷力的標準為在最具威力的適當距離，以彈丸可
    穿入人體皮肉層之動能為基準。二、殺傷力的相關數據：(一)
    依日本科學警察之研究結果，彈丸單位面積動能達20焦耳/
    平方公分，則足以穿入人體皮肉層。(二)本局對活豬作射擊測
    試結果，彈丸單位面積動能達24焦耳/平方公分，則足以穿
    入豬隻皮肉層。(三)美國軍醫總署定義：彈丸撞擊動能達58呎
    磅（約78.6焦耳），則足以使人喪失戰鬥能力。」，堪認扣
    案如附表一所示空氣槍1枝發射彈丸單位面積動能已逾足以
    穿入人體皮肉層之標準，而具有殺傷力至明。此外，復有臺
    北市政府警察局槍枝初步檢視報告表及檢視照片、被告在PC
    HOME露天拍賣網站刊登競標訊息及拍賣商品照片之網頁列印
    資料等件在卷足參（偵卷第23至32頁），並有如附表一、二
    所示之空氣槍1枝、金屬彈丸1包（共556顆）、外接式高壓
    氣體鋼瓶1罐扣案可資佐證。是被告前開自白部分與事實相
    符，堪以採信。
  (二)被告於原審供稱：伊只有在家中用這把槍打過紙靶。伊係把
    紙靶貼在木頭上，射擊後木頭會凹下去。木板大概是0.5公
    分厚。木頭比人的皮膚硬，伊沒有打過人，但如果以該槍射
    擊人，應該會受傷，而會讓人受傷之槍枝就是具有殺傷力的
    槍，我國是禁止持有具有殺傷力的槍，這是違法的。伊是從
    網路上得知如何換裝，原本12克的小鋼瓶只能打5至6顆，換
    成9oz可以打上百顆。伊在沒有加大鋼瓶之前有用BB彈及鋼
    珠去打過木板，一樣會射凹，結果跟鋼瓶改大之後一樣等語
    （原審卷第28至31頁）。是被告既購得如附表一所示空氣槍
    1枝，並另行購置銅製轉接頭、不銹鋼三合一套件組等零件
    及如附表二編號二所示加大外接式高壓氣體鋼瓶，持以換裝
    、配裝於該槍身上之前後，均有親身持前開空氣槍試射之經
    驗，且上開空氣槍1枝無論是否業經被告為上揭換裝、配裝
    行為，依其發射彈丸之動能均已達足以陷入木板之程度，而
    被告亦對以上開空氣槍射擊較木板脆弱之人體皮膚，將可能
    對人體造成傷害一節有所認識，則被告當已知悉所持有之空
    氣槍發射單位面積動能已非一般玩具槍枝所能比擬，自可認
    定被告對於本案查扣之空氣槍具有殺傷力一情，其主觀上有
    所認知無疑。故被告所辯其主觀上不知所持有之空氣槍具有
    殺傷力云云，顯係卸責之詞，洵無足採。
  (三)起訴書犯罪事實欄固稱被告購入如附表一所示空氣槍1枝後
    ，於槍身加裝銅製轉接頭，而使該空氣槍具有殺傷力後於拍
    賣網站上出售云云。惟據證人即本案內政部警政署刑事警察
    局97年2月25日刑鑑字第0970011556號槍彈鑑定書之鑑定人
    高建成於原審證稱：影響1把空氣槍發射動能的因素最主要
    有氣體的種類、槍管的長度、射擊過程的空間是否密閉及彈
    頭的種類。本案空氣槍拍賣廣告上所載「三合一套件」，不
    清楚其所指係何部位。如空氣槍原本只能裝小的氣瓶，若換
    裝成大的氣瓶，對這把槍的發射動能不生影響，但會因氣瓶
    開口的大小而有影響，氣瓶開口大，出氣量會大，造成槍枝
    動能愈高，若僅換成大氣瓶，槍枝的出氣嘴不用改裝。扣案
    空氣槍尾部銅製材質的零件，是氣瓶相對應的接嘴，原廠槍
    枝也是需要1個接嘴，但扣案槍枝的接嘴看起來並非原廠。
    改裝該接嘴可組裝大型的高壓鋼瓶，鋼瓶開口也較大，其結
    果可提升該槍枝之發射動能。但本案因無原廠之槍枝可供比
    對，故無法判斷原廠槍枝設定之動能數值為何（原審卷第53
    至58頁）。是被告改裝如附表一所示空氣槍之銅製轉接頭並
    裝置加大之外接式高壓氣體鋼瓶之舉，固有提升扣案槍枝發
    射動能之可能，惟本案既無同型之原廠槍枝可供比對，是扣
    案如附表一所示空氣槍於出廠時之動能設定是否原係不具殺
    傷力，已難驟認。況被告於原審復自承：在還沒有加大鋼瓶
    之前有去打過木板，打BB彈及鋼珠都一樣會射凹。結果跟鋼
    瓶改大之後一樣等語，業如前述，是被告換裝扣案空氣槍之
    銅製轉接頭，並於槍身裝置加大外接式高壓氣體鋼瓶，是否
    係使原不具殺傷力之空氣槍之發射動能提升至具殺傷力之程
    度，而該當於製造具殺傷力槍枝之行為，殊難逕認，起訴書
    犯罪事實欄此部分所載，尚屬無據。
  (四)按販賣行為，祗須以營利之意思而販入或賣出，即足構成。
    倘於有償讓與他人之初，係基於營利之意思，並著手實施，
    而因故無法高於購入原價出售，最後不得不以原價或低於原
    價讓與他人時，仍屬販賣行為。苟始終無營利之意思，縱以
    原價或低於原價有償讓與他人，即難謂為販賣行為，僅得以
    轉讓罪論處（最高法院94年度台上字第5317號判決意旨參照
     ）。準此，行為人如非以營利之意思販入具殺傷力之槍枝
    ，且事後固以有償方式轉讓該槍枝予他人，然如行為人始終
    無營利之意思，並以低於其購入成本之代價轉讓與他人，顯
    與販賣空氣槍之構成要件有間，僅能以轉讓空氣槍罪與之相
    繩甚明。本案被告係於為警查獲前2、3個月之某日，在雅虎
    奇摩拍賣網站，以1萬8千元之代價購得如附表一所示之空氣
    槍1枝及如附表二編號一所示之金屬彈丸1包（共556顆），
    嗣並另以1600元之價格購買銅製轉接頭、不銹鋼三盒一套件
    組及附表二編號二所示外接式高壓氣體鋼瓶1罐換裝並配置
    於空氣槍之上，迄至97年1月12日始在PC HOME露天拍賣網站
    網路刊登拍賣廣告等情，業據被告於警詢、偵訊及原審中供
    承在卷，是被告自購入該空氣槍起迄至心起轉讓該空氣槍之
    念，期間已間隔2、3個月之久，難認其於購買該槍枝之初，
    即係基於轉售營利之意圖而販入該空氣槍。再者，本案查無
    證據足認被告所稱其購得扣案如附表一所示之空氣槍1枝及
    如附表二編號一所示之金屬彈丸1包（共556顆）之價格，與
    一般交易行情有何顯著差異之處，是被告所供購買上開物品
    之價格為1萬8千元，當非子虛。參以被告於購得前開物品後
    ，復以1600元之代價購買銅製轉接頭、不銹鋼三合一套件組
    及附表二編號二所示外接式高壓氣體鋼瓶1罐配裝於空氣槍
    之上，堪認被告因購買如附表一、二所示空氣槍1枝、金屬
    彈丸1包、外接式高壓氣體鋼瓶1罐，暨換裝銅製轉接頭、不
    銹鋼三合一套件組、鋼瓶等空氣槍部分零件，業已付出逾1
    萬9600元之成本。然被告僅以1萬6800元之拍賣價格刊登轉
    讓予不特定之網路買家之訊息，是其所定出售價格已明顯低
    於其前開所支付之購槍成本，實難認定被告有營利之意圖存
    在，此外復查無其他積極證據足資證明被告主觀上有營利之
    意圖或客觀上有以高於原價出售空氣槍之行為，揆諸前開判
    決意旨及說明，僅足認定被告主觀上僅係基於轉讓空氣槍之
    犯意，而無販賣營利之意圖無誤。公訴人認被告係基於營利
    之意販賣扣案如附表一、二所示之物，尚有誤會。
  (五)復按學理上所稱「陷害教唆」，乃指行為人原不具有犯罪之
    故意，純因有調查、偵查犯罪職權公務員之設計教唆，始萌
    生犯意，進而實行犯罪構成要件之行為者而言；倘行為人原
    已具有犯罪之故意或行為，而由有調查、偵查犯罪職權之公
    務員運用偵查技巧，引誘其暴露犯罪事證而予逮捕偵辦（俗
    稱「釣魚」或「誘捕偵查」），自與「陷害教唆」情形有別
    ，要難認為違法（最高法院97年度台上字第1882號判決意旨
    參照）。又於「誘捕偵查」之情形，因購買者為協助警察辦
    案佯稱購買，而將行為人誘出以求人贓俱獲，因其無實際買
    受之真意，且在警察監視之下伺機逮捕，事實上亦不能真正
    完成買賣，則該次行為，僅能論以未遂（最高法院90年度台
    上字第7030號判決意旨可參）。查本案被告係出於自己之決
    意，而在PC HOME露天拍賣網站上刊登出售本案查扣之附表
    一、二所示空氣槍1枝、金屬彈丸1包（共556顆）、外接式
    高壓氣體鋼瓶1罐，適有警員因瀏覽該網頁而喬裝網路買家
    與被告相約交貨取槍等情，均據認定如前，是本案非屬陷害
    教唆之情形，應係警員利用俗稱釣魚之誘捕偵查之辦案技巧
    而查獲本案，則該喬裝網路買家之警員既無實際買受本案空
    氣槍之本意，依上開最高法院判決意旨以觀，僅能論以未遂
    犯罪無疑。
  (六)綜上所述，本件事證明確，被告犯行洵堪認定，應予依法論
    科。
二、核被告所為，係違反槍砲彈藥刀械管制條例第8條第2項、第
    5項之未經許可轉讓空氣槍未遂罪。公訴人認被告所為係犯
    同條例第8條第5項、第1項之「販賣」空氣槍未遂罪，尚有
    誤會，惟起訴之社會基本事實相同，爰依法變更起訴法條而
    為審理。被告持有具殺傷力空氣槍之低度行為，應為嗣後轉
    讓空氣槍之高度行為所吸收，不另論罪。被告於PC HOME露
    天拍賣網站上刊登以低於成本價之價格出售扣案如附表一、
    二所示之空氣槍1枝、金屬彈丸1包（共556顆）、外接式高
    壓氣體鋼瓶1罐之訊息，並與佯稱買家之警員約定交貨時間
    、地點，且已於約定時、地將上開扣案物品取出並交付與喬
    裝員警，是被告業已著手實行轉讓空氣槍之犯行，然因該員
    警自始並無買受之真意，致被告未能實際轉讓其所持有之空
    氣槍，而未能遂行犯罪，為未遂犯，爰依刑法第25條第2項
    之規定，按既遂犯之刑減輕之。被告並無前科，有本院被告
    前案紀錄表在卷可憑，素行尚佳，衡情係因年輕識淺一時好
    奇致持有並轉讓槍枝，且被告轉讓之空氣槍僅有1枝，對於
    社會治安所生之實際危害尚非十分嚴重，並被告持有該槍枝
    僅2、3個月，於警方無搜索票前提下同意搜索，尚難與一般
    擁槍自重者相比擬，被告僅單純持有及轉讓並未造成重大危
    害，足認被告之犯罪情節非甚重，兼衡被告坦承部分犯行，
    顯具有悔意，本院認雖科以法定最低刑度，猶有情輕法重，
    在客觀上足以引起一般人之同情，堪予憫恕，爰依刑法第59
    條之規定，酌量減輕其刑，並遞減之。
三、原審因予以論罪科刑，固非無見。惟所謂「改造」係指將
    原不具有殺傷力之槍枝予以加工，致改變其原有性能、屬性
    ，使成為可發射子彈具有殺傷力之槍枝。原審認於理由一(一)
    認定被告行為並不該當製造槍枝，卻於事實欄敘明被告有改
    造槍枝行為（原判決第1頁倒數第6行），有判決事實與理由
    矛盾之情事，容有未合。被告犯罪情節尚屬輕微，且確有
    情輕法重之情，業如上述，原判決未及適用刑法第59條予以
    酌減，尚有未洽。被告以原審量刑過重為由，提起上訴，尚
    非全無理由，且有上揭可議之處，應由本院將原判決撤銷改
    判。爰審酌被告之年紀有相當程度社會歷練，當知非法持有
    及轉讓槍枝乃係嚴重觸法行為，其未經許可而轉讓本件扣案
    具殺傷力之槍枝，對社會治安造成隱藏危害，自應就其所為
    而受相當程度之刑事非難，惟衡酌被告於犯後能坦承部分犯
    行，且其轉讓之前述空氣槍僅有1枝，尚屬非鉅，又查無被
    告有持槍為暴力或破壞行為，念及被告之教育程度僅國中畢
    業、智識應屬非高等一切情狀，量處被告有期徒刑2年，併
    科罰金10萬元，並就併科罰金部分，諭知如易服勞役以新臺
    幣1千元折算壹日。被告並無前科，因一時失慮而犯，犯後
    已知悔悟，經此偵審教訓當知所警惕，應無再犯之虞，且其
    現有工作，因認其尚無入監服刑教化之必要，爰併宣告緩刑
    5年，以勵自新。但為使被告確實有正確之法律觀念，預防
    再度犯罪，並提供必要之協助及督促，依其所犯情節認有加
    以追蹤觀護之必要，爰併宣告於緩刑期內付保護管束，俾由
    觀護人予以適當之督促，發揮附條件緩刑制度之立意，以觀
    後效。
四、扣案如附表一所示具殺傷力之之空氣槍1枝（槍枝管制編號
    0000000000號），為違禁物，應依刑法第38條第1項第1款規
    定沒收之。扣案附表二編號一所示鋼珠彈1包（共556顆），
    認均係金屬彈丸；附表二編號二所示鋼瓶1罐，認係外接式
    高壓氣體鋼瓶，此有內政部警政署刑事警察局97年2月25日
    刑鑑字第0970011556號槍彈鑑驗書在卷可佐。上開物品業據
    被告供承為其所有，且係供其於本案所轉讓附表一所示空氣
    槍擊發之用。參以扣案空氣槍殺傷力之最終實現，除需裝置
    高壓氣體鋼瓶於空氣槍之上，以使該空氣槍轉化高壓氣體而
    賦予適用彈丸足以穿透人體皮肉層之動能外，尚需適用彈丸
    供擊發之用，否則無從對人體產生實害結果，故扣案如附表
    二所示被告所有之金屬彈丸1包（共556顆）、外接式高壓氣
    體鋼瓶1罐，與被告所犯轉讓空氣槍罪之間具有密切關聯性
    ，自屬供犯本罪所用之物，應併依刑法第38條第1項第2款規
    定宣告沒收。
據上論斷，應依刑事訴訟法第369條第1項前段、第364條、第300
條、第299條第1項前段，槍砲彈藥刀械管制條例第8條第2項、第
5項，刑法第11條前段、第25條第2項、第42條第3項、第38條第1
項第1款、第2款、第74條第1項第1款、第93條第1項，判決如主
文。
本案經檢察官謝英民到庭執行職務。
中    華    民    國    98    年    6     月    30    日
                  刑事第二庭審判長法  官  洪光燦
                                  法  官  李麗玲
                                  法  官  林恆吉
以上正本證明與原本無異。
如不服本判決，應於收受送達後十日內向本院提出上訴書狀，其
未敘述上訴之理由者並得於提起上訴後十日內向本院補提理由書
（均須按他造當事人之人數附繕本）。「切勿逕送上級法院」。
                                  書記官  陳盈璇
中    華    民    國    98    年    6     月    30    日
附表一：
┌──┬──────────┬───┬────────┐
│編號│      槍枝名稱      │數量  │鑑定結果        │
├──┼──────────┼───┼────────┤
│ 一 │空氣槍（槍枝管制編號│1枝   │氣體動力式槍枝，│
│    │0000000000號）      │      │以外接高壓鋼瓶內│
│    │                    │      │氣體為發射動力，│
│    │                    │      │經以金屬彈丸測試│
│    │                    │      │3 次，其中彈丸（│
│    │                    │      │直徑6.0mm 、重量│
│    │                    │      │0.88公克）最大發│
│    │                    │      │射速度為197 公尺│
│    │                    │      │/ 秒，計算其動能│
│    │                    │      │為17焦耳，換算其│
│    │                    │      │單位面積動能為60│
│    │                    │      │焦耳/ 平方公分  │
└──┴──────────┴───┴────────┘
附表二：
┌──┬──────────┬───┬────────┐
│編號│扣案物名稱          │數量  │用途            │
├──┼──────────┼───┼────────┤
│ 一 │金屬彈丸            │1 包（│用於附表一之空氣│
│    │                    │共556 │槍              │
│    │                    │顆）  │                │
├──┼──────────┼───┼────────┤
│ 二 │外接式高壓氣體鋼瓶  │1罐   │用於附表一之空氣│
│    │                    │      │槍              │
└──┴──────────┴───┴────────┘
槍砲彈藥刀械管制條例第8條
未經許可，製造、販賣或運輸鋼筆槍、瓦斯槍、麻醉槍、獵槍、
空氣槍或第4條第1項第1款所定其他可發射金屬或子彈具有殺傷
力之各式槍砲者，處無期徒刑或5年以上有期徒刑，併科新臺幣1
千萬元以下罰金。
未經許可，轉讓、出租或出借前項所列槍枝者，處5年以上有期
徒刑，併科新臺幣1千萬元以下罰金。
意圖供自己或他人犯罪之用，而犯前二項之罪者，處無期徒刑或
7年以上有期徒刑，併科新臺幣1 千萬元以下罰金。
未經許可，持有、寄藏或意圖販賣而陳列第1 項所列槍枝者，處
3年以上10年以下有期徒刑，併科新臺幣700萬元以下罰金。第1
項至第3項之未遂犯罰之。


司法院資訊處製作；財團法人民間司法改革基金會備份。
